臺灣花蓮地方法院刑事判決　　　　　　　　　　　　　九十一年度花易字第二六號
　　聲　請　人　臺灣花蓮地方法院檢察署檢察官
　　被　　　告　林建源　男二十八歲( 民國六十二年十二月二十七日生) 

　　　　　　　　　　　　身分證統一編號：Ｕ一二■C二一三八四一號
 
右列被告因違反著作權法案件，經檢察官聲請以簡易判決處刑（九十年度偵字第三二
六二號），本院認為應適用通常程序審判，並判決如左：
    主  文
林建源無罪。
    理  由
一、台灣花蓮地方法院檢察署聲請簡易判決處刑書意旨略以：被告林建源市○○市○
    ○路○○○號一樓天雷網電腦行之實際負責人，明知其電腦行編號三電腦主機中
    之「石器時代」係侵害華義國際數位娛樂股份有限公司（下稱華義公司）電腦程
    式著作財產權之重製物，竟未經著作權人華義公司之同意，於民國九十年六月二
    十七日下午四時二十五分許，在其經營之電腦行內，將「石器時代」作為直接營
    利之使用，以此方法侵害華義公司之著作財產權，經警執行搜索時當場查獲，並
    扣得編號三電腦主機、鍵盤及滑鼠，因認被告林建源係犯著作權法第九十三條第
    三款、第八十七條第五款之罪嫌。
二、按犯罪事實應依證據認定之，無證據不得推定其犯罪事實。又不能證明被告犯罪
    者，應諭知無罪之判決，刑事訴訟法第一百五十四條、第三百零一條第一項分別
    定有明文。而「事實之認定，應憑證據，如未能發現相當證據，或證據不足以證
    明，自不能以推測或擬制之方法，以為裁判基礎」，「告訴人之告訴，係以使被
    告受刑事訴追為目的，是其陳述是否與事實相符，仍應調查其他證據以資審認」
    ，最高法院四十年台上字第八六號及五十二年台上字第一三○○號判例分別著有
    上述的見解可以參照。
三、本件檢察官認為被告涉嫌違反著作權法罪嫌，是以告訴人代理人張志民的指訴，
    卷附的現場檢圖、照片、合約書、公務電話記錄表等資料，以及扣案的編號三電
    腦主機、鍵盤及滑鼠等物，作為起訴的主要依據。訊據被告林建源固不否認遭查
    獲編號三之電腦內有華義公司享有著作權之「石器時代」遊戲，但堅決否認有上
    述違反著作權法犯行，辯稱：他並沒有重製「石器時代」遊戲軟體提供客人使用
    營利，該遊戲可自華義公司之網站免費自由下載，可能是客人在店內下載使用，
    他並不知道電腦內有此軟體等語。
四、經本院查證的結果，被告為「天雷網電腦行」之實際負責人，以每小時三十元之
    代價，提供不特定之顧客自由使用該店內之電腦設備及網路上網，但並不提供遊
    戲軟體，店內共計五十三台電腦，警方僅於編號三的電腦內查獲「石器時代」軟
    體，其他電腦內並無此遊戲程式等情，業據被告自承在卷，且有現場照片多張在
    卷為證，又凡上網進入華義公司網站（www7.waei.net\wgs\stoneage）後點選「
    下載服務」區，即可下載「石器時代」遊戲軟體，且下載後若未刪除，之後使用
    電腦之人即均可使用該遊戲軟體等情，業經本院於九十一年六月十八日當庭勘驗
    屬實，有勘驗筆錄一份為證，且據告訴人代理人包羅平確認及協助勘驗之本院資
    訊室人員黎椿棟結證明確，衡情被告店內既有五十三台電腦，若欲以「石器時代
    」之重製物作為直接營利之使用，當不會僅在店內之一台電腦內發現「石器時代
    」之遊戲軟體，再參酌告訴人代理人包羅平亦稱一般人縱可上網進入「石器時代
    」，但必須要購買該公司的點數卡，輸入使用者名稱及密碼後，才能購消費點數
    使用此遊戲，若沒有購買該公司點數卡，則進入「石器時代」後亦不能開始遊戲
    等語，益徵被告並無將之提供客人作為營利使用的實益，是被告辯稱應該是客人
    在店內下載使用後未予刪除，他並不知道電腦內有「石器時代」之重製物等語，
    應可採信。
五、綜上所述，本院認為實在無法以被告店內的一台電腦中有「石器時代」遊戲的客
    觀事實，就認為被告明知有侵害電腦程式之重製物而仍作直接營利之用，被告辯
    稱他並不知道電腦內有「石器時代」之重製物等語，應可採信，基於以上的說明
    ，本院認為就調查審理所得到的證據，對於被告是否有違反著作權法的犯行，其
    真實性並未能達到通常一般人都不會懷疑的地步，因此，本院也就無法從中得到
    被告有檢察官所起訴之犯罪事實的確信。此外，也沒有查到其他事證能夠證明被
    告犯罪，依照前面列舉的法律規定與判例意旨的說明，被告的犯罪不能證明，自
    應諭知無罪判決。
 
據上論斷，應依刑事訴訟法第三百零一條第一項，判決如主文。
 
本案經檢察官孫進興到庭執行職務。
 
中     華     民     國     九十一     年     七     月      二十六    日
                                臺灣花蓮地方法院刑事庭
                                    法      官  陳雅敏
右正本證明與原本無異。　　　　　　　　　　　　　　　　　　　　　　　　　　
如對本判決不服，應於送達後十日內，向本院提出上訴狀。（應抄附繕本）告訴人或
被害人如對於本判決不服者，應具備理由請求檢察官上訴，其上訴期間之計算係以檢
察官收受判決正本之日期為準。
                                    法院書記官 徐宗賢
 
中　　　華　　　民　　　國　　九十一　　年　　　七　　　月　　二十六　　日
附錄法條：
著作權法第八十七條第五款
有下列情形之一者，除本法另有規定外，視為侵害著作權或製版權。
第五款明知係侵害電腦程式著作財產權之重製物而仍作為直接營利之使用者。
著作權法第九十三條
有下列情形之一者，處二年以下有期徒刑，得併科新台幣十萬元以下罰金。
第三款以第八十七條各款方法之一侵害他人之著作權者。